臺灣彰化地方法院刑事判決　　　　　　 95年度交易字第168號
公　訴　人　臺灣彰化地方法院檢察署檢察官
被　　　告　甲○○
上列被告因過失傷害案件，經檢察官聲請簡易判決處刑（95年度
調偵字第181號），經本院彰化簡易庭認為不宜逕以簡易判決處
刑，移由本院刑事庭改依通常程序審理，判決如下：
    主  文
甲○○因過失傷害人，處拘役肆拾日，如易科罰金，以銀元佰
元即新臺幣玖佰元折算壹日。
    犯罪事實
一、甲○○於民國94年10月3 日下午3 時25許，駕駛車牌號碼9J
    -8290 號自用小客貨車，沿彰化縣芬園鄉○○路○ 段183 巷
    由西往東方向行駛，行經上開路段93巷與183 巷口時，理應
    注意車輛行駛時，駕駛人於行經無號誌之交岔路口，應減速
    慢行作隨時停車之準備，而依當時情形天候晴、日間有自然
    光線、路面乾燥、無缺陷、道路無障礙物等情，並無不能注
    意之情事，竟疏未注意及此，適有乙○○騎乘車牌號碼TSW-
    303 號輕型機車，沿彰化縣芬園鄉○○路○ 段93巷由北往南
    方向駛至上開巷口，亦未注意左方車應停讓右方車先行，雙
    方避煞不及，甲○○所駕車輛之左側車身與乙○○所騎乘機
    車之車頭碰撞，造成乙○○人車倒地，而受有右髖骨骨折、
    頭部外傷併臉部開放性傷口等傷害。甲○○於肇事後，即報
    警處理，並在犯罪偵查機關未發覺前，主動向到場處理之警
    員坦承其為肇事者，自首而接受裁判。
二、案經乙○○訴由彰化縣警察局彰化分局報請臺灣彰化地方法
    院檢察署檢察官聲請簡易判決處刑。
    理  由
壹、證據能力部分：
    本案全部卷證所涵括之供述證據及非供述證據，公訴人、被
    告均不爭執其證據能力，而依刑事訴訟法第159 條之5 規定
    「被告以外之人於審判外之陳述，雖不符前四條之規定，而
    經當事人於審判程序同意作為證據，法院審酌該言詞陳述或
    書面陳述作成時之情況，認為適當者，亦得為證據。當事人
    、代理人或辯護人於法院調查證據時，知有第一百五十九條
    第一項不得為證據之情形，而未於言詞辯論終結前聲明異議
    者，視為有前項之同意」，是後述所引用證據之證據能力均
    無疑義，合先敘明。
貳、本院論罪科刑部分：
一、訊據被告甲○○並不否認有於上揭時、地駕車肇事致告訴人
    乙○○受有右髖骨骨折、頭部外傷併臉部開放性傷口等情，
    且上開事實，亦經告訴人乙○○於警詢、偵查中指訴綦詳，
    並有道路交通事故現場圖、道路交通事故調查報告表(一)、(二)
    、現場照片10張、秀傳紀念醫院診斷證明書等件在卷可稽。
    被告雖辯稱：伊駕車行經上開巷口時，有先注意前方凸透鏡
    之顯示，但均未看到有任何車輛，伊才往前行駛，是告訴人
    騎乘機車車速過快才會撞到伊車輛，本件伊並無過失云云。
    惟按汽車駕駛人行經無號誌之交岔路口，應減速慢行，作隨
    時停車之準備，道路交通規則第93條第1 項第2 款定有明文
    ，被告駕車自應注意上述道路交通安全規定，而查本件事故
    發生當時為晴天之早晨，係日間自然光線，該路段為乾燥、
    無缺陷、無障礙物之柏油路面，為前開道路交通事故調查表
    所明載，並無不能注意之情事，被告竟疏未注意減速慢行並
    作隨時停車之準備，即貿然駛出巷口，因而與告訴人所騎機
    車發生碰撞，致告訴人人車倒地受傷，被告雖執稱伊有注意
    前方動態才行進云云，然查上開巷口確係無號誌之交岔路口
    ，有前揭道路交通事故調查報告表、現場照片為憑，而被告
    於行經上開巷口時並未減速慢行作隨時停車之準備乙節，亦
    據告訴人於警詢中指述：伊騎乘機車到肇事地點時，被告所
    駕自小客車突然從183 巷內駛出等語明確，且被告於警詢中
    亦陳稱：該路口旁圍牆有擋住視線，凸透鏡也歪斜等語，顯
    見被告當時並未能掌握前方動態，又被告若確實有減速慢行
    ，以當時情形應能注意到前方告訴人之來車，而能及時採取
    避煞措施，是被告空言辯稱並無過失云云，自無足採。本件
    被告於行經上開無號誌巷口時並未減速慢行，致與告訴人所
    騎乘機車發生碰撞，其駕車行為自有過失，甚為明確。而本
    件告訴人係左方來車卻疏未注意停讓右方來車先行，為肇事
    主因，故其亦與有過失，本案經送鑑定結果亦同此認定，有
    臺灣省彰化縣區行車事故鑑定委員會鑑定意見書1 份在卷可
    參，茲本件告訴人就本件車禍雖亦同有上揭過失，然查被告
    之過失與告訴人之過失併合而為危害發生之原因時，仍不得
    阻其過失責任（最高法院23年上字第5223號判例意旨可資參
    照）。本件被告之過失行為既係造成告訴人乙○○上開傷害
    之直接原因，二者間即具有相當因果關係亦堪認定。綜上，
    本件事證明確，被告所辯其無過失云云，洵非可採，其過失
    傷害犯行，堪以認定。
二、被告行為後，刑法於94年2 月2 日修正公布、刑法施行法於
    95年6 月14日修正公布，並均於95年7 月1 日施行，關於本
    案應適用之新、舊法，茲比較如下：
  (一)刑法第2 條第1 項規定，係規範行為後法律變更所生新舊
      法律比較適用之準據法，於95年7 月1 日刑法施行後，應
      適用刑法第2 條第1 項之規定，為「從舊從輕」之比較（
      最高法院95年5 月23日第8 次刑事庭會議決議參照）。
  (二)刑法第33條第5 款關於罰金刑之規定，由「罰金：一元以
      上」修正為「罰金：新臺幣一千元以上，以百元計算之」
      ，應依刑法第2 條第1 項規定，適用最有利於行為人之法
      律（最高法院95年5 月23日第8 次刑事庭會議決議參照）
      。刑法第284 條第1 項前段過失傷害罪關於「或五百元以
      下罰金」之罰金刑部分，經比較新、舊法結果，應以被告
      行為時之法律即修正前刑法第33條第5 款規定，最有利於
      被告。
  (三)刑法施行法第1 條之1 增訂施行前，依罰金罰鍰提高標準
      條例第1 條前段、現行法規所定貨幣單位折算新臺幣條例
      第2 條規定，刑法第284 條第1 項前段過失傷害罪關於「
      或五百元以下罰金」之罰金刑部分，應提高折算為得科新
      臺幣1 萬5 千元以下罰金。刑法施行法修正增訂第1 條之
      1 規定：「中華民國九十四年一月七日刑法修正施行後，
      刑法分則編所定罰金之貨幣單位為新臺幣。九十四年一月
      七日刑法修正時，刑法分則編未修正之條文定有罰金者，
      自九十四年一月七日刑法修正施行後，就其所定數額提高
      為三十倍。但七十二年六月二十六日至九十四年一月七日
      新增或修正之條文，就其所定數額提高為三倍。」依增訂
      條文提高並改為新臺幣後，刑法第284 條第1 項前段過失
      傷害罪關於「或五百元以下罰金」之罰金刑部分，亦同為
      得科新臺幣1 萬5 千元以下罰金，經比較新、舊法後，結
      果並無不同。
  (四)刑法第62條關於自首之規定，由「對於未發覺之罪自首而
      受裁判者，減輕其刑。但有特別規定者，依其規定。」修
      正為「對於未發覺之罪自首而受裁判者，得減輕其刑。但
      有特別規定者，依其規定。」應依刑法第2 條第1 項規定
      ，適用最有利於行為人之法律（最高法院95年5 月23日第
      8 次刑事庭會議決議參照）。經比較新、舊法結果，應以
      被告行為時之法律即修正前刑法第62條規定，最有利於被
      告。
  (五)比較時應就罪刑有關之共犯、未遂犯、想像競合犯、牽連
      犯、連續犯、結合犯，以及累犯加重、自首減輕暨其他法
      定加減原因（如身分加減）與加減例等一切情形，綜其全
      部罪刑之結果而為比較（最高法院95年5 月23日第8 次刑
      事庭會議決議參照）。經綜合比較新、舊法之結果，被告
      行為後之新法並未有利於被告，依刑法第2 條第1 項前段
      規定，本案自應適用被告行為時之法律即修正前刑法第33
      條第5 款、第62條前段、罰金罰鍰提高標準條例第1 條前
      段、修正前同條例第2 條之規定。
三、核被告甲○○所為，係犯刑法第284 條第1 項前段之過失傷
    害罪。又被告肇事後，在未被有偵查犯罪職權之機關或公務
    員發覺前，即報警處理，並向據報前來處理之警員表示其為
    肇事人而自首，業據被告供明在卷，且有彰化縣警察局道路
    交通事故調查筆錄1 份在卷可考，其自首而受裁判，應依修
    正前刑法第62條前段規定減輕其刑。爰審酌被告之素行，本
    件係偶發初犯、其過失程度、被害人所受傷害、被告肇事後
    之態度，及被告已為部分賠償惟因雙方賠償金額有相當差距
    致未能和解等一切情狀，量處如主文所示之刑，並依修正前
    刑法第41條第1 項前段規定，諭知易科罰金之折算標準【關
    於易科罰金之折算標準及期限，參酌前揭最高法院95年度第
    8 次刑事庭會議決議，並未敘明易刑處分應與罪刑有關之共
    犯、未遂犯、想像競合犯、牽連犯、連續犯、結合犯，以及
    累犯加重、自首減輕暨其他法定加減原因（如身分加減）與
    加減例等一切情形，綜合而為比較，依明示其一排除其餘之
    法理，易刑處分自不在此綜合比較之範圍，此部分於新法施
    行後，應另依新法第2 條第1 項之規定，適用最有利於行為
    人之法律，經比較修正前後之易科罰金折算標準結果，以修
    正前之規定，較有利於被告，理由詳如附表所示】。
據上論斷，應依刑事訴訟法第452 條、第299 條第1 項前段、刑
法第2 條第1 項、第284 條第1 項前段，修正前刑法第62條前段
、第41條第1 項前段，罰金罰鍰提高標準條例第1 條前段，修正
前罰金罰鍰提高標準條例第2 條，判決如主文。
本案經檢察官張尹敏到庭執行職務。
中　　華　　民　　國　　96　　年　　2 　　月　　27　　日
                    　交通法庭  審判長法　官    簡璽容
                                　　　法  官    胡宜如
                                　　　法　官    郭麗萍
以上正本證明與原本無異。
如不服本判決，應於判決送達後10日內向本院提出上訴狀 (須附
繕本)。
告訴人或被害人對於判決如有不服具備理由請求檢察官上訴者，
其上訴期間之計算係以檢察官收受判決正本之日期為準。
中　　華　　民　　國　　96　　年　　2 　　月　　27　　日
                                      書記官    張子涵
附錄本案論罪科刑法條全文：
中華民國刑法第284條
（過失傷害罪）
因過失傷害人者，處 6 月以下有期徒刑、拘役或 5 百元以下罰
金，致重傷者，處1 年以下有期徒刑、拘役或5 百元以下罰金。
從事業務之人，因業務上之過失傷害人者，處 1 年以下有期徒刑
、拘役或1 千元以下罰金，致重傷者，處 3 年以下有期徒刑、
拘役或2 千元以下罰金。
附表：
┌─────┬─────────────────────────┐
│修正事項  │新、舊法之比較適用                                │
├─────┼─────────────────────────┤
│易科罰金  │刑法第41條第1項前段關於得易科罰金之規定，修正前係 │
│          │以「因身體、教育、職業、家庭之關係或其他正當事由，│
│          │執行顯有困難」為其要件，新法則刪除此要件，修正理由│
│          │說明上述規定限制過嚴，欠缺彈性，與易科罰金制度旨在│
│          │救濟短期自由刑流弊之旨趣不符，且刪除該要件後使檢察│
│          │官得視具體個案審酌宜否易科罰金，更符告易科罰金制度│
│          │之意旨。另修正前刑法第41條第1項前段配合罰金罰鍰提 │
│          │高標準條例第2條（現已刪除）之規定，係以「銀元300元│
│          │即新台幣900元折算1日」為易科罰金之折算標準，至修正│
│          │後之刑法第41條第1項乃係以「新台幣1,000元、2,000元 │
│          │或3,000元折算1日」為易科罰金之折算標準。而觀諸歷年│
│          │來之實務運作情形，在法院宣告易科罰金折算標準之案件│
│          │，檢察官執行時乃以准予易科罰金為原則，不准易科罰金│
│          │為例外，是以比較修法前後就易科罰金准否及折算標準之│
│          │規定，應認修正後刑法第41條第1項前段提高易科罰金之 │
│          │折算標準之適用，對於行為人而言較為不利。是依刑法第│
│          │2 條第1 項前段，應適用修正前刑法第41條第1 項前段之│
│          │規定。                                            │
└─────┴─────────────────────────┘
